【裁判字號】    95,台上,137
【裁判日期】    950125
【裁判案由】    損害賠償
【裁判全文】
最高法院民事判決              九十五年度台上字第一三七號
    上  訴  人  乙○○
                        弄7號.
    訴訟代理人  李世才律師
    被 上訴 人  甲○○
                        20號.
上列當事人間請求損害賠償事件，上訴人對於中華民國九十三年
八月四日台灣高等法院台中分院第二審判決（九十三年度上字第
九九號），提起上訴，本院判決如下：
    主  文
原判決關於命上訴人給付中之「住院及居家看護費用新台幣一百
三十二萬八千八百元本息」及該訴訟費用部分廢棄，發回台灣高
等法院台中分院。
其他上訴駁回。
第三審訴訟費用，關於其他上訴駁回部分，由上訴人負擔。
    理  由
本件被上訴人主張：上訴人於民國九十一年九月九日下午十七時
五十分許，駕駛Ｈ６－１２７８號自用小客車，沿台中縣梧棲鎮
○○路，由南往北之方向行駛，當車行經港埠路與文昌路交岔路
口時，欲左轉行駛文昌路時，渠車行方向之號誌雖為綠燈，但仍
未變換為左轉綠燈，尚不得逕行左轉；且未注意車前狀況，疏未
注意車前狀態，逕行左轉。適訴外人王怡銘駕駛６Ｊ－４７５７
號自用小客車沿港埠路，由北往南直行於對向車道，而其當時車
行方向之燈光號誌雖為綠燈，但亦疏於注意車前狀況，且超速行
駛，致擦撞上訴人所駕駛之自用小客車車頭後，撞及同向行駛電
動機器腳踏車之伊，致伊受有左脛骨腓骨下端開放性骨折、胸部
挫傷、身體多處擦傷、左肱骨骨折合併橈神經損傷、左上臂皮膚
缺損、臉部擦傷、多顆牙齒斷裂等傷，並造成左下肢膝下截肢重
傷害。伊因本件車禍事件所受損害：(一)增加生活上需要費用部分
：１、住院醫療費用新台幣（下同）二萬八千一百四十四元。２
、義齒費用七萬元。３、義肢費用三萬一千元。４、殘障輪椅及
四角枴及便器共八千五百元。５、住院及居家看護費用（九十一
年九月十日至九十三年五月五日）共一百三十二萬八千八百元。
６、就診交通費用二萬元（此部分經兩造達成協議）７、購置殘
障代步車費用四萬五千元。共計一百五十三萬一千四百四十四元
。(二)喪失勞動能力之損害：算至伊退休時薪資收入損失一年七月
，計四十八萬六千九百七十元。(三)精神上之損害賠償一百萬元，
合計共三百零一萬八千四百十四元。扣除已領之強制汽車保險給
付七十八萬七千一百九十一元後，為二百二十三萬一千二百二十
三元等情。爰依侵權行為之法律關係，求為命上訴人如數給付，
並加計法定遲延利息之判決（被上訴人於台灣台中地方法院（下
稱台中地院）刑事附帶民事訴訟原請求本金為三百四十九萬零四
百四十二元，於原審減縮聲明為三百零一萬八千四百十四元）。
上訴人則以：查本件車禍事故，伊並無過失，惟刑事第二審判決
認定伊有過失，顯違背經驗及論理法則。本件車禍之發生應係訴
外人王怡銘之超速闖紅燈所致等語，資為抗辯。
原審以：被上訴人主張上訴人於九十一年九月九日下午十七時五
十分許，駕駛Ｈ６－１２７８號自用小客車，沿台中縣梧棲鎮○
○路，由南往北之方向行駛，當車行經港埠路與文昌路交岔路口
時，欲左轉行駛文昌路時，適王怡銘駕駛６Ｊ－４７５７號自用
小客車沿港埠路，由北往南直行於對向車道，王怡銘亦疏於注意
車前狀況，且超速行駛，致擦撞上訴人所駕駛之自用小客車車頭
後，向車行右前方打滑，並撞及同向行駛其電動機器腳踏車之被
上訴人，致被上訴人受有左脛骨腓骨下端開放性骨折、胸部挫傷
、身體多處擦傷、左肱骨骨折合併橈神經損傷、左上臂皮膚缺損
、臉部擦傷、多顆牙齒斷裂等傷，並造成左下肢膝下截肢重傷害
乙節，為上訴人所不爭執，復經調閱台灣高等法院台中分院九十
二年度交上易字第二０三四號、台中地院九十一年度交易字第七
六二號刑事卷宗及台灣台中地方法院檢察署以九十一年度偵字第
二一三六六號偵查卷宗，核閱無誤，自屬實在。查肇事經過，業
據被上訴人指述在案，且刑事同案被告王怡銘亦供承其當時超速
行駛，與上訴人發生碰撞車禍後，車輛向右前方打滑，並撞及同
向行駛騎乘機器電動腳踏車之被上訴人等情，並有道路交通事故
調查報告表一份、現場照片八張在卷可稽。次查，依證人童良水
之證詞以觀，證人童良水之車輛係由文昌路過港埠路（由西向東
），而上訴人車輛係經港埠路與文昌路交岔路口，欲左轉行駛文
昌路，此時證人童良水燈號變換為紅燈時，上訴人燈號為綠燈，
有台中地院刑事庭於九十二年七月十六日至現場勘驗肇事路口燈
光號誌變換之秒數，及被上訴人所呈報者燈光號誌變換順序及秒
數圖表在卷為憑，且證人童良水證稱：「被告二人（即上訴人、
王怡銘）開過來時應該是剛變綠燈（即綠色箭頭往前、往右）」
；「我才變紅燈他（即上訴人）就馬上轉過去了」，顯見上訴人
尚未等待左轉綠燈，即違規搶先左轉。再依被上訴人案發當時所
騎電動車之速度約為時速五、六公里計算，則其每秒移動一．五
公尺（註：依時速五公里計算，其每秒移動一．三八公尺，依時
速六公里計算，其每秒移動一．六六公尺，取二者之平均數為每
秒移動一．五公尺），而自港埠路口停止線迄被上訴人電動車倒
地處（即跨越文昌路），計二十八點九公尺，則自被上訴人騎電
動腳踏車起步，迄上訴人與王怡銘車輛相擦撞，至王怡銘撞及被
上訴人電動腳踏車止，計十九‧二六秒。另對照上訴人港埠路之
燈光號誌變換順序及秒數，應屬綠燈（綠色箭頭往前、往右；計
八十四秒）範圍，而非左轉綠燈（圓形紅色、綠色左轉箭頭；計
十秒）範圍，益證上訴人車輛於交通燈光號誌尚未變換為左轉綠
燈時，則違規搶先左轉，而與王怡銘車輛擦撞，致王怡銘車輛撞
及被上訴人電動腳踏車無誤。是上訴人雖抗辯伊依左轉燈號而行
，並無過失可言云云，為不足採。次就被上訴人所得請求上訴人
賠償之金額，爰分述如左：(一)增加生活上需要費用部分：１、醫
療費十三萬七千六百四十四元部分（原判決誤載為十三萬零六百
四十四元）：查被上訴人因本件車禍受有左脛骨腓骨下端開放性
骨折、胸部挫傷、身體多處擦傷、左肱骨骨折合併橈神經損傷、
左上臂皮膚缺損、臉部擦傷、多顆牙齒斷裂等傷，並造成左下肢
膝下截肢之重傷害，住院達十八日，有醫院診斷證明書可證，自
得請求醫療費用。惟其中洗髮費二百五十元，尚難認係醫療上之
必要，應予扣除，其餘住院醫療費二萬七千八百九十四元、義齒
費用七萬元、義肢費用三萬一千元、殘障輪椅及四角枴及便器費
用共八千五百元部分，依被上訴人所受傷害及收據載明治療費別
，合計十三萬七千三百九十四元，自屬治療上之必要費用，應予
准許。２、住院及居家看護費用（九十一年九月十日至九十三年
五月五日）共一百三十二萬八千八百元費用部分：按因親屬或配
偶受傷，而由親屬或配偶代為照顧被害人之起居，應衡量及比照
僱用職業護士看護情形，認為被害人受有相當親屬看護費之損害
，得向加害人請求賠償。次查，看護工的一天二十四小時價格為
二千二百元，業經證人即台中市病患家事服務職業公會之常務理
事何張千鶴結證屬實在卷。而被上訴人受有上開重傷，日常生活
起居、就醫等，自須旁人照顧；又自上訴人受傷之翌日即九十一
年九月十日，至訴訟中即九十三年五月五日止，計六百零四日，
均由被上訴人女兒周素蘭、女婿李猛輪流照顧被上訴人，業經被
上訴人供明在卷，則被上訴人請求住院及居家看護費用共一百三
十二萬八千八百元費用，自屬合理，應予准許。３、就診交通費
用二萬元部分：此部分經兩造達成協議，自應准許。４、購置殘
障代步車費用四萬五千元部分：查被上訴人因本件車禍醫療後，
造成左側、下肢體輕癱，不能行走（左膝下截肢手術），有醫院
診斷證明書乙件在卷可按，則被上訴人日常行走不便，自有購置
殘障代步車必要，又購置殘障代步車費用計四萬五千元，有收據
可按，自應准許。(二)喪失勞動能力之損害四十八萬六千九百七十
元部分：華元食品股份有限公司（下稱華元公司）經理王時德結
證證稱：「被上訴人自七十八年服務（華元公司）到九十三年五
月十日為止，即可滿十五年，且被上訴人在受傷前，身體狀況良
好，若未受傷，應可服務到九十三年五月十日。被上訴人如果服
務滿十五年，華元公司願意給付退休金」等詞在卷，並有華元公
司薪資證明書乙紙在卷可按。自難憑被上訴人年齡，即逕認定被
上訴人已逾勞動年數。又被上訴人因本件車禍醫療後，造成左側
、下肢體輕癱，不能行走（左膝下截肢手術），受傷喪失勞動能
力程度按勞工保險條例第五十三條規定之勞工保險殘廢給付標準
表，其殘廢等級屬六級，再依各殘廢等級喪失或減少勞動能力比
率表，其喪失勞動能力為百分之七六．九。則被上訴人請求月薪
二萬五千六百三十元計算一年七月薪津，尚屬允當，惟應斟酌其
減少勞動能力之百分比及扣除中間利息後，計為三十六萬七千九
百一十一元，則逾此部分請求，為無理由。(三)精神慰藉金一百萬
元部分：被上訴人受傷多處，肉體、精神確受極大痛若，原審斟
酌實際情況，及兩造之身分、地位、經濟能力等，認為被上訴人
請求一百萬元，尚嫌過高，應予核減為九十萬元，方屬公允，逾
此數額之請求，為無理由。以上(一)(二)(三)項，合計二百七十九萬九
千一百零五元，扣除被上訴人已領之強制汽車保險給付七十八萬
七千一百九十一元後，為二百零一萬一千九百一十四元。綜上所
述，被上訴人本於侵權行為之法律關係，請求上訴人給付二百零
一萬一千九百十四元本息部分，為有理由，應予准許云云，爰將
第一審所為關於駁回被上訴人該部分之請求予以廢棄，改判如被
上訴人所聲明。
(一)原判決關於命上訴人給付住院及居家看護費用一百三十二萬八
千八百元本息部分：
查上訴人辯稱：被上訴人親自出庭至少二次，觀其出庭時之行動
舉止，除手拿拐杖外，仍能親自走動，根本不需旁人攙扶幫助等
語（見原審卷第二二七頁），則被上訴人日常生活起居、就醫等
是否需旁人照顧，自須詳為調查審認，原審未遑為之，即為不利
於上訴人之判斷，尚屬可議。上訴論旨，指摘原判決關此部分違
背法令，求予廢棄，非無理由。
(二)原判決所命上訴人其餘給付部分，經核於法並無違誤。上訴論
旨，就原審取捨證據、認定事實之職權行使，指摘原判決關此部
分違背法令，求予廢棄，非有理由。
據上論結，本件上訴一部為有理由、一部為無理由。依民事訴訟
法第四百七十七條第一項、第四百七十八條第二項、第四百八十
一條、第四百四十九條第一項、第七十八條，判決如主文。
中    華    民    國  九十五  年    一    月  二十五  日
                      最高法院民事第八庭
                          審判長法官  朱  建  男
                                法官  顏  南  全
                                法官  許  澍  林
                                法官  袁  靜  文
                                法官  鄭  傑  夫
      本件正本證明與原本無異
                                      書  記  官
中    華    民    國  九十五  年    二    月   十五   日
                                                      Ｋ


司法院資訊處製作；財團法人民間司法改革基金會備份。
